【裁判字號】    89,易,2959
【裁判日期】    900814
【裁判案由】    損害債權
【裁判全文】
臺灣桃園地方法院刑事判決                        八十九年度易字第二九五九號
    公  訴  人  臺灣桃園地方法院檢察署檢察官
    被      告  己○○
右列被告因損害債權案件，經檢察官提起公訴（八十九年度偵字第一四０六九號），
本院判決如左：
    主  文
己○○無罪。
    理  由
一、本件公訴意旨略以：被告己○○與告訴人戊○○有債務、債權關係，告訴人戊○○屢次催討，仍未償還，於民國（下同）七十九年十二月十三日，經本院以七十
    九年度訴字第一二九八號判決被告應給付告訴人戊○○新台幣（下同）二百萬元
    及利息，並於八十年一月二十八日判決確定，告訴人戊○○於八十年三月六日取
    得確定證明之執行名義，被告在將受強制執行之際，竟意損害告訴人戊○○之債
    權，於八十五年十月二日，將其所有坐落桃園縣中壢市○○段五二０之五地號土
    地設定最高限額抵押權六百萬予其妻乙○○（另行處分不起訴在案），又於八十
    八年十月十三日以夫妻贈與方式，將該土地移轉登記於乙○○名下，處分其財產
    ，足生損害告訴人戊○○之權益，因認被告涉有刑法第三百五十六條之損害債權
    罪嫌云云。
二、按「犯罪事實應依證據認定之，無證據不得推定其犯罪事實」，刑事訴訟法第一
    百五十四條定有明文。
三、訊據被告己○○固坦承於右揭時地因積欠戊○○借貸債務，經本院民事庭判令應
    給付告訴人戊○○上開二百萬元及其利息確定在案，並經告訴人戊○○聲請強制
    執行未著，而撤銷查封在案，並於八十八年十月十五日，將上開乙筆土地以贈與
    名義，申請移轉登記予乙○○名下所有等情不諱，惟堅決否認右揭犯行，辯稱：
    伊雖經法院判令應給付戊○○上開二百萬元及其利息，惟伊於八十年十一月二十
    五日業將上開債務以移轉承擔之方式，轉由其債務人丁○○承擔在案，且丁○○
    對伊稱均有依約清償戊○○，伊認為上開債務應已全數清償完畢，伊並未再欠戊○○上開債務，伊始將上開土地移轉登記予其配偶乙○○名下所有，且伊亦確有
    積欠乙○○債務等語。經查：被告因積欠告訴人戊○○上開二百萬元之借貸債務
    ，前經告訴人戊○○訴請本院民事庭於七十九年十二月十三日，以七十九年度訴
    字第一二九八號民事判決，判令被告應給付告訴人戊○○二百萬元及其利息，嗣
    於八十年一月二十八日經確定在案，即經告訴人戊○○於八十年三月二十二日向
    本院民事執行處聲請強制執行而查封被告所有上開乙筆土地在案，復因告訴人戊○○逾期不查報被告其他可供執行之財產，致未能全部執行，而於八十年九月二
    十六日經撤銷查封上開乙筆土地，並發給告訴人戊○○債權憑證乙紙在案，雖據
    告訴人戊○○於本院審理時指訴明確，復為被告所不否認在卷，並有告訴人戊○○所提出上開民事確定判決書影本乙份、土地登記簿謄本影本乙份及債權憑證影
    本乙紙，在卷可稽，而堪認定。惟被告因訴外人丁○○當時亦有積欠其個人三百
    萬元之債務，為求解決其與告訴人戊○○間之上開債務，遂於告訴人戊○○撤銷
    上開強制執行程序後，即於八十年十一月二十五日由丁○○出面與被告、告訴人
    戊○○二人間共同簽立和解書乙份，並載明「一、丙方（即丁○○）積欠乙方（
    即被告）三百萬元以上之款項，且乙方積欠甲方（即告訴人戊○○）二百萬元及
    其利息，茲三方同意由丙方每個月代乙方償付甲方新台幣四萬五千元正，直至上
    開債權消滅為止。倘丙方無濟能力支付甲方時，由乙方自行每個月兩萬元支付甲
    方」等語明確，此有被告所提出上開和解書影本乙份可佐，復為被告及告訴人戊○○二人於本院審理時所供承屬實，亦堪認定，則依民法第三百條之規定及上開
    和解書第一條內容所載，被告自八十年十一月二十五日起，顯已將其原對告訴人
    戊○○上開債務，移轉由丁○○承擔，而與被告無涉，僅附有丁○○若事後喪失
    經濟能力而無法繼續按月支付四萬五千元時，即由被告負責對告訴人戊○○按月
    支付二萬元之解除條件，至為顯然。又丁○○於右揭時地與被告、告訴人戊○○
    二人簽立上開和解書後，自八十年十二月起至八十三年十一月二十三日止，丁○○均有先後支付二萬元至九萬元不等現金多次（合計五十七萬八千五百九十四元
    ）予告訴人戊○○乙情，業據證人即丁○○之配偶丙○○於本院審理時證述明確
    ，並提出支票影本二紙及由告訴人戊○○所簽立之收據影本九紙，在卷可稽，復
    為告訴人戊○○對此於本院審理時所不否認在卷，應堪採信，則丁○○自八十三
    年十二月起未再依約支付告訴人戊○○款項時，雖上開和解書所載解除條件業已
    成就，惟亦須告訴人戊○○或丁○○已對被告通知上開解除條件業已成就之事實
    後，被告始有知悉且能依約按月支付告訴人戊○○二萬元之可能，蓋自丁○○於
    右揭時地與被告、告訴人戊○○二人簽立上開和解書後，被告原有上開債務既已
    移轉由丁○○承擔，則在上開解除條件成就前，被告自尚無按月支付告訴人戊○○二萬元之義務，是上開解除條件之成就與否，告訴人戊○○或丁○○自負有通
    知被告之義務，始有令被告負有上開按月支付告訴人戊○○二萬元之義務，至為
    灼然。惟被告不僅迭次於本院審理時辯稱告訴人戊○○未曾通知丁○○事後未能
    依約支付款項，其對此並不知情等語在卷，且告訴人戊○○對其已通知被告有關
    丁○○未能依約支付款項乙情，亦未能舉證以實其說，而僅係空言指稱其確已通
    知過被告云云，自不足為有利告訴人戊○○認定之依據，至為顯然。至於被告於
    本院審理時雖不否認其確曾先後於八十五年十月二日、八十八年十月十三日，將
    上開桃園縣中壢市○○段五二０之五地號土地設定上開六百萬元之最高限額抵押
    權予乙○○及移轉登記予乙○○名下所有等情，核與證人乙○○於本院審理時證
    述之情節相符，復有上開土地乙筆之登記簿謄本乙份，在卷可稽，而堪認定。惟
    被告於八十二年至八十五年間，因在外經營生意失敗，而陸續由乙○○為其清償
    計六百萬元左右之債務乙情（乙○○個人當時在外亦有經營加工業），業據被告
    迭次於本院審理時供述明確，核與證人乙○○、證人即被告債權人甲○○、劉邦
    均及證人即乙○○之前員工黃嘉惠等人於本院審理時證述之情節，均相符合，復
    有被告所提出由乙○○擔任債務人之抵押權設定契約書影本、清償收據影本、繳
    付銀行帳款收據影本、乙○○個人存褶影本、銀行借款支票影本及上開土地登記
    簿謄本各乙份，在卷可稽，足證被告辯稱乙○○自八十二年至八十五年間陸續為
    其清償在外債務計六百萬元左右乙情，應堪採信，是被告為清償乙○○上開債務
    ，而先後於八十五年十月二日、八十八年十月十三日將上開土地移轉登記予乙○○名下所有，應無任何虛偽不實之行為存在，至為灼然。綜上所述，告訴人戊○○於八十三年十二月起，丁○○未能依約按月支付其款項後，既無法證明其業已
    上開解除條件成就之事實通知被告本人知悉在前，且被告自八十二年至八十五年
    間止所積欠乙○○之上開六百萬元左右之債務，復屬真實，有如上述，則被告在
    不知丁○○自八十三年十二月起未能繼續依約支付告訴人戊○○款項，而對告訴
    人戊○○負有依約按月支付告訴人戊○○二萬元之情況下，為清償其對乙○○上
    開六百萬元左右之真實債務，而先後將上開土地設定最高限額抵押權及移轉登記
    予乙○○名下之行為，自無任何藉此損害告訴人戊○○上開債權執行名義之意圖
    及行為可言，至為顯然。此外，復查無其他積極事證足資證明被告確有公訴人所
    指上開犯行，自屬不能證明被告上開犯罪，應依刑事訴訟法第三百零一條第一項
    之規定，諭知無罪之判決。
據上論斷，應依刑事訴訟法第三百零一條第一項，判決如主文。
本案經檢察官江苑臻到庭執行職務
中        華        民        國    九十    年    八    月    十四    日
                                臺灣桃園地方法院刑事第四庭
                                    法  官  林  晏  鵬
右正本證明與原本無異。
如不服本判決，應於判決送達後十日內向本院提出上訴狀( 應附繕本 )，上訴於
臺灣高等法院。
                                    書記官  張  雅  慧
中        華        民        國   九十   年   八   月    二十    日


司法院資訊處製作；財團法人民間司法改革基金會備份。
